【裁判字號】    98,裁,802
【裁判日期】    980326
【裁判案由】    證券交易法
【裁判全文】
最  高  行  政  法  院  裁  定
                                       98年度裁字第802號
上  訴  人  甲  ○
訴訟代理人  黃虹霞  律師
被 上訴 人  行政院金融監督管理委員會
代  表  人  陳  
上列當事人間證券交易法事件，上訴人對於中華民國97年11月5
日臺北高等行政法院97年度訴字第825號判決，提起上訴，本院
裁定如下：
    主  文
上訴駁回。
上訴審訴訟費用由上訴人負擔。
    理  由
一、按對於高等行政法院判決之上訴，非以其違背法令為理由，
    不得為之，行政訴訟法第242條定有明文。依同法第243條第
    1項規定，判決不適用法規或適用不當者，為違背法令；而
    判決有同條第2項所列各款情形之一者，為當然違背法令。
    是當事人對於高等行政法院判決上訴，如依行政訴訟法第24
    3條第1項規定，以高等行政法院判決有不適用法規或適用不
    當為理由時，其上訴狀或理由書應有具體之指摘，並揭示該
    法規之條項或其內容；若係成文法以外之法則，應揭示該法
    則之旨趣；倘為司法院解釋或本院之判例，則應揭示該判解
    之字號或其內容。如以行政訴訟法第243條第2項所列各款情
    形為理由時，其上訴狀或理由書，應揭示合於該條項各款之
    事實。上訴狀或理由書如未依此項方法表明，或其所表明者
    與上開法條規定不合時，即難認為已對高等行政法院判決之
    違背法令有具體之指摘，其上訴自難認為合法。
二、上訴人為中國石油化學工業開發股份有限公司（下稱中石化
    公司）負責人，該公司未將民國96年7月20日董事會出席董
    事蕭元亮等董事對議程討論事項第4案之程序質疑並肇致討
    論事項第5案撤案之議事過程，詳實記載於當次董事會議事
    錄，違反證券交易法第26條之3第8項及公開發行公司董事會
    議事辦法第17條規定，被上訴人乃處上訴人罰鍰新臺幣24萬
    元。上訴人不服，循序提起行政訴訟遭駁回後，對臺北高等
    行政法院判決上訴，主張：其於訴願程序已依法申請言詞辯
    論，訴願機關未依訴願法第65條規定行言詞辯論，即屬違法
    ，原審不採信上開見解，而未說明不予採信之理由，亦無視
    訴願法第65條規定，顯有適用法規不當及理由不備之違法。
    又公開發行公司董事會議事辦法（下稱議事辦法）並未規定
    已撤案之議案及已撤回之異議，仍須予以記載，且被上訴人
    亦未提供詳細具體紀錄範本供遵守，上訴人僅係尊重紀錄人
    員依慣例所為記載，亦未對如何紀錄為特別指示，並無故意
    過失，被上訴人之裁罰處分顯屬過當。又中石化公司董事會
    紀錄內容與其他公開發行公司之董事會議紀錄相較，並無差
    異，被上訴人未經宣導即處罰上訴人，顯違行政程序法第6
    條規定，原判決維持被上訴人認董事會議事錄就已撤案之議
    案及已撤回之異議仍須記載，亦有適用議事辦法第17條第1
    項第7款不當之違法。又被上訴人據以處罰上訴人之法令規
    定不明確，實有多種解釋及作法之可能，原判決未調查上訴
    人於原審所為證據調查之聲請，而逕為不利上訴人之認定，
    亦屬違背法令等語，雖以該判決違背法令為由，惟核其上訴
    理由，係就原審取捨證據、認定事實之職權行使，指摘其為
    不當，並就原審已論斷者，泛言未論斷，或就原審所為論斷
    ，泛言其論斷矛盾，而非具體表明合於不適用法規、適用法
    規不當、或行政訴訟法第243條第2項所列各款之情形，難認
    對該判決之如何違背法令已有具體之指摘。依首開規定及說
    明，應認其上訴為不合法。又原判決已從訴願法相關條文、
    行政院及各級行政機關訴願審議委員會審議規則第14條第1
    項規定、國內多數學者見解、實務作法及本件違規事證已明
    確等方面論明，上訴人雖依訴願法第65條規定申請言詞辯論
    ，受理訴願機關仍得衡酌有無言詞辯論之必要，難謂訴願程
    序有何違誤，併此敘明。
三、據上論結，本件上訴為不合法。依行政訴訟法第249條第1項
    前段、第104條、民事訴訟法第95條、第78條，裁定如主文
    。
中    華    民    國    98    年    3     月    26    日
                    最高行政法院第五庭
                        審判長法官  黃  璽  君
                              法官  王  德  麟
                              法官  鄭  忠  仁
                              法官  黃  本  仁
                              法官  吳  東  都
以  上  正  本  證  明  與  原  本  無  異
中    華    民    國    98    年    3     月    27    日
                              書記官  彭  秀  玲


司法院資訊處製作；財團法人民間司法改革基金會備份。
